臺灣新北地方法院三重簡易庭民事判決
   　　　　　　　　　　　　　　　　110年度重簡字第784號

原　　　告　陳明封　

訴訟代理人　李睿瑜　
被　　　告　吳姿穎　

上列當事人間請求遷讓房屋等事件，於民國110年10月29日言詞
辯論終結，本院判決如下：
    主  文
被告應將坐落新北市○○區○○街○○○巷○○○號二樓房屋騰
空遷讓返還原告，並給付原告新臺幣捌萬元，及自民國一一○年
三月十五日起至遷讓返還之日止，按月給付原告新臺幣壹萬元。
原告其餘之訴駁回。
訴訟費用由被告負擔。
本判決第一項得假執行。
    事實及理由
壹、程序事項︰
一、按訴狀送達後，原告不得將原訴變更或追加他訴，但請求之
    基礎事實同一者、擴張或減縮應受判決事項之聲明者、不甚
    礙被告之防禦及訴訟之終結者，不在此限，民事訴訟法第25
    5 條第1 項第2 款、第3 款、第7 款定有明文。本件原告起
    訴時原請求：(一)被告應將坐落新北市○○區○○街000巷
    00號2樓房屋（下稱系爭房屋）遷讓返還原告，並給付原告
    新臺幣（下同）10萬元，及自民國110年3 月1 日起至遷讓
    返還之日止，按月給付原告1萬元。(二)盡快交回鑰匙，嗣
    於110年10月29日本院言詞辯論期間當庭捨棄第二項之聲明
    ，核其請求之基礎事實同一，且屬應受判決事項聲明之擴張
    、減縮，亦不甚礙被告之防禦及訴訟之終結者，揆諸首揭規
    定，應予准許。
二、被告經合法通知，未於言詞辯論期日到場，核無民事訴訟法
    第386條各款所列各款情形，爰依原告之聲請，准由其一造
    辯論而為判決。
貳、實體部分
一、原告主張：
    被告於108年7月15日向原告承租坐落於新北市○○區○○街
    000巷00號2樓房屋（下稱系爭房屋），雙方（原告委由代管
    人蔡文俐簽約）約定租期為一年（即自108年7月15日起至
    109年7月14日止），每月租金1萬元，押租金為2萬元。詎被
    告自109年5月起即未曾給付租金計至110年2月止尚積欠10個
    月租金計10萬元，原告並於被告積欠租金達4個月時即已在
    109年11月18日以存證信函方式通知被告於收受後3日內繳交
    積欠租金，被告亦未予理會，是本件租約已於109年7月15日
    因租約屆滿而終止，且迄今被告猶占用系爭房屋即屬無權占
    有，應按月賠償原告租金之損害，爰依民法第440條第1項、
    第2項前段、第455條前段、第767條第1項前段規定及不當得
    利法律關係，提起本件訴訟，聲明：(一)被告應將系爭房屋
    全部清空遷讓返還原告，並給付原告10萬元，及自110年3月
    1日起至遷讓日止按月給付1萬元等語。
二、被告未於言詞辯論期日到場，亦未提出書狀作何聲明或陳述
    。
三、得心證之理由：
（一）原告主張之前揭事實，業據其提出租賃契約書（本院卷第
      15至18頁）、存證信函（本院卷第41至47頁）等件為證，
      核屬相符，被告對於上開事實，已於相當時期受合法通知
      ，而未於言詞辯論期日到場爭執，亦未提出書狀作何答辯
      ，本院依調查證據之結果及斟酌全辯論意旨，堪信原告上
      開主張為真實。
（二）按租賃期限屆滿後，承租人仍為租賃物之使用收益，而出
      租人不即表示反對之意思者，視為以不定期限繼續契約；
      又承租人租金支付有遲延者，出租人得定相當期限，催告
      承租人支付租金，如承租人於其期限內不為支付，出租人
      得終止契約；租賃物為房屋者，遲付租金之總額，非達二
      個月之租額，不得依前項之規定，終止契約。其租金約定
      於每期開始時支付者，並應於遲延給付逾二個月時，始得
      終止契約，承租人於租賃關係終止後，應返還租賃物。民
      法第440條第1、2項、第455條前段定有明文。又按所有人
      對於無權占有或侵奪其所有物者，得請求返還之；對於妨
      害其所有權者，得請求除去之，第767條第1項分別定有明
      文。經查，本件兩造就系爭房屋原約定之租賃期間109年7
      月14日屆滿後，承租人即被告仍繼續為租賃物之占有使用
      ，原告未即表示反對，則依上開規定，應視為以不定期限
      繼續契約。原告於110年3月8日提起本件訴訟之前，被告
      已積欠原告租金達2期（即2個月）以上，原告雖曾以存證
      信函表示催告及終止契約關係，惟未能提出被告收受上開
      存證信函之證明文件，是應認以原告本件起訴狀繕本之送
      達即110年3月17日（本院卷第23頁）發生終止契約之效力
      。即兩造間之不定期限租賃關係業於110年3月17日終止，
      應堪認定。是原告依原告依民法767條第1項、第455條前
      段規定，請求被告將原告所有之系爭房屋騰空返還，應屬
      有據，應予准許。
（三）按承租人應依約定日期，支付租金，民法第439條定有明
      文。押租金之主要目的在於擔保承租人履行租賃債務，故
      租賃關係消滅後，承租人如有欠租或其他債務不履行時，
      其所交付之押租金，發生當然抵充之效力（最高法院87年
      度台上字第1631號判決意旨參照）。次按無法律上之原因
      而受利益，致他人受損害者，應返還其利益，民法第179
      條定有明文；其無正當權源使用他人房屋，可獲得相當於
      租金之利益，為社會通常之觀念（最高法院61年台上第
      1695號判決意旨參照）。本件被告自109年5月起即未給付
      原告任何租金等情，業如前述，茲就原告所主張之被告應
      給付之租金計算如下：
   1、109年5月至110年2月期間（即109年5月15日起至110年3月
      14日止）計10萬元部分：
      原告固主張被告積欠上開期間之租金計10萬元，須如數給
      付云云，惟依系爭租約第5條約定所載，被告曾給付原告
      押租保證金2萬元（本院卷第15頁），是原告此部分之請
      求，自應扣除當然抵充之押租金2萬元後，於8萬元之範圍
      內始屬有據，逾此範圍則不應准許。
   2、110年3月15日後按月給付部分：
      原告另主張被告應自110年3月1日起至遷讓返還系爭房屋
      之日止，按月給付原告1萬元云云，惟其中110年3月1日起
      至同年月14日止之租金部分，應計入110年2月期間，已如
      上述，又本件兩造之租賃關係於110年3月17日終止等情，
      業經本院認定如上，是被告依契約得請求被告給付之租金
      ，僅於110年3月15日後至同年月17日止契約仍存續期間之
      未繳付租金；又被告既於契約終止後仍持續居住使用系爭
      房屋，獲得相當租金之利益，被告自亦得依不當得利之法
      律關係，請求被告自110年3月18日起按月給付相當於租金
      之不當得利甚明。是原告基於契約及不當得利之法律關係
      ，請求被告給付自110年3月15日起，至返還系爭房屋之日
      止按月給付1萬元，亦屬有理由，逾此部分之主張則無理
      由。
四、綜上，原告依民法原告依民法767條第1項、系爭租約約定、
    民法租賃及不當得利之法律關係，請求被告將系爭房屋騰空
    遷讓返還原告，並給付8萬元，及請求被告自110年3月15日
    起至返還系爭房屋之日止，按月給付原告1萬元，為有理由
    ，應予准許，逾此範圍部分主張，則屬無據，應予駁回。
五、本判決原告勝訴部分係依簡易程序而為被告敗訴之判決，應
    依職權宣告假執行。
六、訴訟費用負擔之依據：民事訴訟法第79條。
中    華    民    國   110    年    11    月    12    日
                  臺灣新北地方法院三重簡易庭
                      法      官  王雅婷
以上正本係照原本作成。
如不服本判決，應於送達後20日內，向本院提出上訴狀並表明上
訴理由，如於本判決宣示後送達前提起上訴者，應於判決送達後
20日內補提上訴理由書（須附繕本）。
中    華    民    國   110    年    11    月    12    日
                      書  記  官  陳芊卉